臺灣新北地方法院民事裁定　
110年度家聲抗字第106號
抗  告  人  陳秀蘭  

相  對  人  林進溪  

上列當事人間請求准許處分受監護宣告人之財產事件，抗告人對
本院於民國110年10月22日所為之110年度監宣字第941號裁定提
起抗告，本院合議庭裁定如下：
    主    文
原裁定廢棄。
准抗告人陳秀蘭代理受監護宣告之人林進溪就附表所示不動產辦
理繼承分割登記事宜。
聲請及抗告程序費用由受監護宣告之人林進溪負擔。
    理    由
一、抗告人於原審聲請意旨略以：相對人林進溪前經本院以104
    年度監宣字第841號裁定宣告為受監護宣告之人，並選任抗
    告人陳秀蘭為其監護人及指定林建彬為會同開具財產清冊之
    人。因相對人之母親林蔡陶於民國107年7月11日亡故，留有
    土地及現金等遺產，總價值為新臺幣（下同）15,653,464元
    ，相對人為林蔡陶之繼承人之一，現全體繼承人達成協議，
    由相對人分得林蔡陶遺產現金之8,000元，爰聲請本院准許
    抗告人為相對人簽立遺產分割協議書，以辦理遺產分配事宜
    等語。
二、原審審理後認依抗告人所提遺產分割協議書，相對人僅取得
    現金8,000元，未取得任何不動產，不動產則由其他繼承人
    取得，顯見相對人所分得被繼承人林蔡陶之遺產遠低於其應
    繼分比例（6分之1）甚鉅，且未見有何補償方案，顯然不利
    於相對人，於法不合，爰駁回抗告人於原審之聲請。
三、抗告意旨經審理後略以：相對人在104年間受監護宣告後，
    無法陪伴、扶養被繼承人林蔡陶，故當時與所有兄弟姊妹達
    成協議，約定林蔡陶過世後，相對人會放棄繼承林蔡陶所遺
    之不動產，由負責照顧林蔡陶之相對人胞弟林進城、胞兄林
    進興取得不動產。現全體繼承人擬將被繼承人林蔡陶所遺如
    附表編號1所示之土地由林進興繼承；附表編號2所示之土地
    及其上未辦保存登記之房屋由林進城繼承，其他繼承人則分
    配取得被繼承人林蔡陶所遺之現金各8,000元。而林進城考
    量相對人為受監護宣告之人，承諾於辦理遺產分割完成後，
    贈與現金200萬元予相對人；林進興則願於辦理遺產分割完
    成後，贈與現金100萬元予相對人，以避免相對人取得之遺
    產價值遠低於其應繼分。爰請求准許抗告人為相對人簽立遺
    產分割協議書，以辦理後續遺產分割事宜等語。
四、按第二審法院認抗告為有理由者，應於抗告聲明之範圍內，
    為廢棄或變更原裁定之裁定，此依家事事件法第97條、非訟
    事件法第46條準用民事訴訟法第495條之1第1項、第450條定
    有明文。次按監護人對於受監護人之財產，非為受監護人之
    利益，不得使用、代為或同意處分；且監護人代理受監護人
    處分不動產，非經法院許可，不生效力，民法第1101條第1
    項、第2項第1款亦有明文。上開規定，於成年人之監護準用
    之，此觀民法第1113條第1項規定即明。經查：
（一）相對人前經本院以104年度監宣字第841號裁定宣告為受監
      護宣告之人，並選任抗告人為其監護人及指定林建彬為會
      同開具財產清冊之人，抗告人已會同林建彬共同開具相對
      人之財產清冊之事實，此有本院前案索引卡查詢資料、本
      院104年度監宣字第841號裁定影本在卷可稽，首堪認定。
（二）依抗告人於原審提出之被繼承人林蔡陶繼承系統表、遺產
      分割協議書影本、雲林縣稅務局虎尾分局110年10月印花
      稅大額憑證應納稅額繳款書影本、國稅局中區國稅局遺產
      稅免稅證明書影本、附表所示土地之土地登記第一類謄本
      所載，被繼承人林蔡陶之全體繼承人為其子女即相對人、
      案外人林進興、林進約、林進城、林來枝、林來巧，每位
      繼承人之應繼分為6分之1，被繼承人林蔡陶所遺留之遺產
      包括如附表所示2筆土地及現金32,000元，國稅局核定遺
      產總價值為15,653,464元。而依抗告人所陳之遺產分割方
      案，及提出之上開遺產分割協議書，擬將如附表編號1所
      示之土地由林進興繼承、如附表編號2所示之土地及其上
      未辦保存登記之房屋由林進城繼承，其他繼承人各分配取
      得現金8,000元，即相對人可分得現金8,000元。抗告人現
      提出其代理相對人與林進興、林進城簽立之承諾書，林進
      興承諾於辦理被繼承人林蔡陶遺產分割完成後，贈與現金
      100萬元予相對人，林進城則承諾於辦理遺產分割完成後
      贈與現金200萬元予相對人，此有承諾書2份在卷可查（見
      本院卷第23、57頁），本院審酌依相對人之6分之1應繼分
      比例計算，相對人本得繼承之遺產價值為2,608,911元（
      元以下四捨五入），相對人依上開遺產分割協議書及承諾
      書，所分得之遺產及受贈之財產總額已逾此價值，應無不
      利於相對人之情形。是抗告人依民法第1101條第2項第1款
      規定，聲請本院許可抗告人代為處分相對人繼承取得如附
      表所示之不動產，依法即無不合，應予准許。
五、綜上所述，原審未及審酌抗告人提出其與林進興、林進城之
    承諾書，而駁回抗告人之聲請，容有未洽，是抗告意旨指摘
    原裁定不當，求予廢棄，應屬有據，爰廢棄原裁定，並裁定
    如主文第二項所示。
六、結論：本件抗告為有理由，裁定如主文。
中　　華　　民　　國　　111 　年　　3 　　月　　2 　　日
                  家事第一庭  審判長法  官  盧軍傑
                                    法  官  周靖容
                                    法  官  陳苑文　　　
以上正本係照原本作成。
本裁定除以適用法規顯有錯誤為理由外，不得再抗告；如提再抗
告，應於收受送達後10日內委任律師為代理人向本院提出再抗告
狀，並繳納裁判費新臺幣1,000元。
中　　華　　民　　國　　111 　年　　3 　　月　　2 　　日
                                    書記官　許怡雅
附表：
編號 不動產標示 權利範圍 1 雲林縣○○鎮○○○段000地號土地 全部 2 雲林縣○○鎮○○○段0000地號土地 全部